臺灣雲林地方法院民事裁定             100年度監宣字第62號
聲  請  人  顏碧霞
相  對  人  顏豊益
上列聲請人聲請監護宣告事件，本院裁定如下：
    主    文
宣告顏豊益（男、民國○○年○○月○○日生、國民身分證統一編號：
Ｚ000000000號）為受輔助宣告之人。
選定顏碧霞（女、民國○○年○○月○○日生、國民身分證統一編號：
Ｚ000000000號）為受輔助宣告人之輔助人。
聲請費用新臺幣壹仟元由受輔助宣告之人負擔。
    理    由
一、聲請意旨略以：聲請人顏碧霞為相對人顏豊益之胞姊，相對
    人自民國89年05月19日起，因罹患中度精神障礙，雖送醫診
    治但不見起色，近日甚且已因精神障礙或其他心智缺陷，致
    不能為意思表示或受意思表示，或不能辨識其意思表示之效
    果，爰依民法第14條第1 項、民事訴訟法第597 條第1 項之
    規定，聲請對其為監護之宣告，並依民法第1111條之規定，
    指定聲請人為相對人之監護人、暨指定顏俊旭為會同開具財
    產清冊之人。倘本院認相對人尚未達可為監護宣告之程度，
    則依民法第14條第3 項、第15條之1 第1 項、民事訴訟法第
    62 4條之3 之規定為輔助宣告等語。
二、按法院對於監護之聲請，認為未達民法第14條第1 項之程度
    者，得依民法第15條之1 第1 項之規定，為輔助之宣告，民
    法第14條第3 項定有明文；法院對於監護之聲請，認為未達
    民法第14條第1 項之程度，而有輔助宣告之原因者，得依職
    權以裁定變更為輔助宣告，亦為民事訴訟法第624 條之3 第
    1 項所明定。又對於因精神障礙或其他心智缺陷，致其為意
    思表示或受意思表示，或辨識其意思表示效果之能力，顯有
    不足者，法院得因本人、配偶、四親等內之親屬、最近一年
    有同居事實之其他親屬、檢察官、主管機關或社會福利機構
    之聲請，為輔助之宣告。
三、再者，受輔助宣告之人，應置輔助人，民法第15條之1 第1
    項、第1113條之1 第1 項亦有明文規定。而依民法第1113條
    之1 第2 項準用同法第1111條之1 規定，法院選定輔助人時
    ，應依受輔助宣告之人之最佳利益，優先考量受輔助宣告人
    之意見，審酌一切情狀，並注意下列事項：(一)受輔助宣告之
    人之身心狀態與生活及財產狀況。(二)受輔助宣告之人與其配
    偶、子女或其他共同生活之人間之情感狀況。(三)輔助人之職
    業、經歷、意見及其與受輔助宣告之人之利害關係。(四)法人
    為輔助人時，其事業之種類與內容，法人及其代表人與受輔
    助宣告之人之利害關係。
四、經查，聲請人之上開主張，已據其提出戶籍謄本、親屬系統
    表、中華民國身心障礙手冊等件為證。而相對人經本院法官
    在鑑定人即廖寶全醫師診所廖寶全醫師前往其住處訊問結果
    ，對於在場之姊姊顏碧霞、居住門牌號碼、有無結婚、三餐
    供應情形、換洗衣服處理等項，固能明確表達，惟對於時間
    、父母名字等項則表示不知道，參酌鑑定人廖寶全醫師鑑定
    認為：個案係一位慢性精神分裂症病人，未規律返診，也拒
    服藥治療，有嚴重社交畏懼症狀，會自言自語、躺床閉眼，
    拒配合端坐會談，自我照顧能力退化，不願主動洗澡，上廁
    所尚可自理，可以回答人、時、地等簡單算數，有精神症狀
    干擾和部分認知功能衰退，目前因精神障礙或其他心智缺陷
    ，致其意思表示或受意思表示或辨識其意思表示效果之能力
    ，顯有不足等語，有鑑定筆錄在卷可稽。
五、本院審酌上情，認相對人雖能與人為簡單的對應答話，非完
    全不能辨識其意思表示之效果，但尚未達到應受監護宣告之
    程度，惟其辨識能力顯有不足，從而，聲請人聲請監護宣告
    ，於法未合。然相對人仍有受輔助宣告之必要，乃裁定為輔
    助之宣告。而聲請人顏碧霞為受輔助宣告人之姊姊，受輔助
    宣告人無婚姻關係，亦無子嗣，父母均已亡故，聲請人為其
    最近親屬，有戶籍謄本及親屬系統表可參。本院審酌上情，
    並考量聲請人為受輔助宣告人之親等較近親屬，其並有意願
    擔任為受輔助宣告人之輔助人等情，認聲請人顏碧霞應有能
    力、且適任輔助受輔助宣告之人，由其任輔助人應符合受輔
    助宣告人之最佳利益，乃依民法第1111條第1 項之規定，選
    定聲請人顏碧霞為受輔助宣告人之輔助人。
六、依民事訴訟法第608 條第1 項、第624 條之1 第3 項，裁定
    如主文。
中    華    民    國   100    年    7     月    15    日
                   家事法庭     法  官  林秋火
正本係照原本作成。
如不服本裁定關於選定輔助人之部分，應於送達後10日內向本院
提出抗告狀，並繳納抗告費新臺幣1000元；其餘關於輔助宣告之
部分，不得抗告。
中    華    民    國   100    年    7     月    15    日
                                書記官  林麗娟